【裁判字號】    97,繼,167
【裁判日期】    970305
【裁判案由】    拋棄繼承
【裁判全文】
臺灣臺中地方法院民事裁定               97年度繼字第167號
聲  明  人  乙○○
            丙○○
上  二  人
法定代理人  臺中縣政府縣長丁○○
上列當事人拋棄繼承事件，本院裁定如下：
    主  文
聲明駁回。
程序費用由聲明人負擔。
    理  由
一、本件聲明意旨略以：聲明人為被繼承人甲○○之子女，被繼
    承人不幸於民國八十九年十月十三日死亡，聲明人於被繼承
    人死後由外祖母鍾福妹監護，其後鍾福妹於九十五年三月二
    日死亡，嗣由臺中縣政府縣長丁○○監護，聲明人自願拋棄
    繼承權，爰依民法第一千一百七十四條之規定，提出繼承系
    統表、繼承拋棄聲請書、被繼承人之除戶戶籍謄本、聲請人
    之戶籍謄本、印鑑證明等文件，聲請核備等語。
二、按繼承在民法繼承編施行前開始者，除本施行法有特別規定
    外，不適用民法繼承編之規定；其在修正前開始者，除本施
    行法有特別規定外，亦不適用修正後之規定，民法繼承編施
    行法第一條定有明文。復按繼承人拋棄其繼承權，應於知悉
    其得繼承之時起二個月內以書面向法院為之，修正前之民法
    第一千一百七十四條第一項、第二項前段定有明文。
三、查本件拋棄繼承聲明人主張其為被繼承人甲○○之子女，並
    提出戶籍謄本及繼承系統表在卷可稽；又被繼承人甲○○係
    於八十九年十月十三日死亡，聲明人由渠等之外祖母鍾福妹
    監護，其後鍾福妹於九十五年三月二日死亡，現由臺中縣政
    府縣長丁○○監護乙情，亦有戶籍謄本及本院九十六年度家
    聲字第二四八號民事裁定附卷可按；另經聲明人到庭陳述略
    以：「……媽媽過逝時，我們二人才十幾歲，外祖母也知道
    我媽媽過逝，但是外祖母並沒有幫我們拋棄繼承…」等語（
    本院九十七年二月二十七日訊問筆錄參照）。是聲明人已知
    悉渠等得為繼承之事實已明，則聲請人於相對人死亡即知悉
    渠等得為繼承人時為限制行為能力人，惟未於知悉渠等得為
    繼承人時起二個月內為拋棄繼承，遲至九十七年一月九日始
    向本院聲明拋棄繼承權，顯逾二個月之期限，其拋棄繼承於
    法不合，自應予以駁回。又依民國九十七年一月二日公布施
    行（九十六年十二月十四日修正）之民法第一千一百五十三
    條第二項規定：「繼承人為無行為能力人或限制行為能力人
    對於被繼承人之債務，以所得遺產為限，負其清償責任。」
    而依民法繼承編施行法第一條之一第二項規定「繼承在民法
    繼承編中華民國九十六年十二月十四日修正施行前開始，繼
    承人於繼承開始時為無行為能力人或限制行為能力人，未能
    於修正施行前之法定期間內為限定或拋棄繼承，由其繼續履
    行繼承債務顯失公平者，於修正施行後，得以其所得遺產為
    限，負清償責任。」是本件聲請人於繼承開始時既均為限制
    行為能力人，則渠等對於相對人之債權人自得依前開規定主
    張權利，附此敘明。
四、依非訟事件法第二十一條第一項前段，裁定如主文。
中    華    民    國    97    年    3      月    5    日
                  家事法庭      法  官  簡賢坤
以上正本係照原本作成。
如對本裁定抗告，須於裁定送達後十日內向本院提出抗告狀（須
附繕本）。
中    華    民    國    97    年    3      月    5    日
                                書記官  林錦源


司法院資訊處製作；財團法人民間司法改革基金會備份。
